臺灣桃園地方法院民事裁定
111年度消債清字第67號
聲  請  人  
即  債務人  許庭甄（原名：許庭榛、許雅妮）

代  理  人  陳育騏
上列當事人聲請消費者債務清理清算事件，本院裁定如下：
    主  文
債務人許庭甄自民國一一一年六月二十九日下午四時起開始清算
程序。並命司法事務官進行本件清算程序。
    理  由
一、聲請意旨略以：聲請人目前因患有憂鬱症和椎間盤突出等病
    症，無力工作，並無固定收入，名下除富邦人壽保險單1紙
    ，有新臺幣（下同）5萬9416元保單價值準備金外，並無任
    何財產，無擔保或無優先權之債務總額55萬9543元。雖曾於
    民國111 年1月間向本院聲請消費者債務清理之調解，然因
    最大債權銀行即花旗（台灣）商業銀行股份有限公司（下稱
    花旗銀行）所提出之調解方案，聲請人無力負擔，以致調解
    不成立，且未經法院裁定開始清算程序或宣告破產，爰聲請
    裁定准予清算等語。
二、按債務人不能清償債務或有不能清償之虞者，得依消費者債
    務清理條例所定更生或清算程序，清理其債務；債務人對於
    金融機構負債務者，在聲請更生或清算前，應向最大債權金
    融機構請求協商債務清償方案，或向其住、居所地之法院或
    鄉、鎮、市、區調解委員會聲請債務清理之調解，消費者債
    務清理條例（下稱消債條例）第3條、第151條第1項分別定
    有明文。此係採前置協商主義，是債務人於協商程序中，自
    應本於個人實際財產及收支狀況，依最大誠信原則，商討解
    決方案。如終究不能成立協商，於聲請更生或清算時，法院
    審酌上開條文所謂「不能清償或有不能清償之虞」，允宜綜
    衡債務人全部收支、信用及財產狀況，評估是否因負擔債務
    ，而不能維持人性尊嚴之最基本生活條件，所陳報之各項支
    出，是否確屬必要性之支出，如曾有協商方案，其條件是否
    已無法兼顧個人生活之基本需求等情，為其判斷之準據。又
    法院開始清算程序之裁定，應載明其年、月、日、時，並即
    時發生效力。法院開始更生或清算程序後，得命司法事務官
    進行更生或清算程序，必要時得選任律師、會計師或其他適
    當之自然人或法人1人為監督人或管理人，復為同條例第83
    條第1項、第16條第1項所明定。
三、經查：
（一）關於前置協商之要件：聲請人前向本院聲請消費者債務清
      理之調解，因最大債權銀行花旗銀行所提出之調解方案，
      聲請人無力負擔，以致調解不成立等情，有調解程序筆錄
      、調解不成立證明書1份附卷可按（見司消債調卷第67頁
      、第71頁），並經本院調取111 年度司消債調字第7號卷
      宗核閱屬實，則聲請人聲請清算即合乎協商前置之程序要
      件。
（二）關於聲請人之債務總額：聲請人於其所提債權人清冊中記
      載，債權總金額為55萬9543元，惟經本院司法事務官函請
      全體債權人陳報債權結果，據最大債權銀行花旗銀行陳報
      聲請人負欠金融機構對外無擔保債權總額合計133萬395元
      （見司消債調卷第69頁）；另有非金融機構之良京實業股
      份有限公司陳報債權為20萬3388元（見司消債調卷第61-6
      4頁）。依此聲請人負欠無擔保之債務總額為153萬3783元
      （計算式：133萬395元＋20萬3388元），若以銀行公會就
      消費者債務清理前置調解所得提供之最優惠分180 期零利
      率方案計算，每期還款金額為8521元（計算式：153萬378
      3元÷180 期＝8521元，元以下四捨五入）。　　　
（三）關於聲請人之財產及收入：聲請人名下除富邦人壽保險單
      1紙，有5萬9416元保單價值準備金外，並無任何財產乙節
      ，有全國財產稅總歸戶財產查詢清單、富邦人壽保單價值
      準備金查詢表在卷可憑（見司消債調卷第30頁、第33頁）
      。據聲請人之108、109年度綜合所得資料清單所示，聲請
      人各該年度之所得各為4萬1893元、0元（見司消債調卷第
      28-29頁），惟聲請人自陳因患有憂鬱症和椎間盤突出等
      病症，無力工作，並無固定收入，並提出重大傷病卡、衛
      生福利部桃園醫院、泰康診所、合健骨科診所診斷證明書
      、醫療收據為憑（見司消債調卷第37-48頁），核與聲請
      人自109年迄今均未投保勞工保險（見司消債條卷第32頁
      ）等情相符，故本院暫認聲請人之收入為0元。
（四）關於聲請人每月必要支出：　　
　　  聲請人個人必要支出：　　　
　　　聲請人僅陳明每月必要支出金額為1 萬7820元，而未具體
      明列各項支出之數額、原因及種類，亦未就上開支出提出
      相關單據，然本院審酌此金額未逾行政院衛生福利部所公
      告110 年桃園市每人每月最低生活費用每人每月為1 萬52
      81元之1.2 倍即1 萬8337元之範圍（參酌消債條例第64條
      之2 第1 項之規定），是以1 萬7820元為聲請人個人每月
      必要之支出，尚屬合理。　
（五）結算：聲請人名下除富邦人壽保險單1紙，有5萬9416元保
      單價值準備金外，已無任何財產，又以上開收入扣除必要
      支出後，每月已無餘額（計算式：0元－1萬7820元），顯
      無法負擔前開分180 期，每月8521元清償之還款方案。是
      本院審酌聲請人之收入財產、勞力及生活費用支出等狀況
      ，堪認其客觀上對於前開債務確有不能清償債務之虞情事
      ，而有藉助清算制度調整其與債權人間之權利義務關係而
      重建其經濟生活之必要。
四、綜上所述，聲請人係消費者，已達不能清償債務之程度，並
    經消費者債務清理調解不成立。此外，本件復查無消債條例
    第6 條第3 項、第8 條或第82條第2 項所定應駁回清算聲請
    之事由。從而，本件聲請，於法有據，應予准許，並依同條
    例第16條第1 項規定，命司法事務官進行清算程序。
五、本院雖裁定准許開始清算程序，俾使聲請人得以重建經濟生
    活，惟本裁定不生免責效力，聲請人所負債務並非當然免除
    ，仍應由本院斟酌消債條例第132 條至第135 條等規定，決
    定是否准予免責，如本院最終未准聲請人免責，聲請人就其
    所負債務仍應負清償之責，附此敘明。　
中　　華　　民　　國　　111 　年　　6 　　月　　29　　日
                  民事第三庭  法　官　吳為平
上為正本係照原本作成。
本裁定不得抗告。
本裁定業於111年6月29日下午4時公告。
中　　華　　民　　國　　111 　年　　6 　　月　　29　　日
                              書記官  蘇玉玫
附記：
本件業已裁定開始清算程序，債權人不論有無執行名義，非依清
算程序，不得行使其權利；債務人亦不得對有優先權以外之債權
人再為任何清償行為。